臺灣高等法院刑事判決
上　訴　人
即　被　告　甲○○
指定辯護人　本院公設辯護人　王永炫
上列上訴人因偽造有價證券案件，不服臺灣板橋地方法院94年度
訴字第329號，中華民國94年8月23日第一審判決（起訴案號：
臺灣板橋地方法院檢察署94年度偵字第1417號），提起上訴，本
院判決如下：
    主  文
原判決撤銷。
甲○○意圖供行使之用，而偽造有價證券，處有期徒刑壹年陸月
。緩刑貳年。如附表所示本票伍紙，其中以袁春坑名義為發票人
部分，均沒收。
    事  實
一、甲○○與乙○○結識後（據甲○○稱，其係從事色情行業，
    曾替任律師職之乙○○服務），因乙○○知悉甲○○經濟拮
    据（據甲○○稱向地下錢莊借錢，須繳付為數甚鉅之利息）
    ，乙○○乃借錢予甲○○，二人間有金錢借貸關係，而甲○
    ○未償還積欠乙○○之債務，乙○○為求加強債信，要求甲
    ○○提供相當之擔保，甲○○未經其父袁春坑之同意或授權
    （袁春坑於附表發票日之時間，生病住院，更且於民國93年
    11月13日死亡），竟基於意圖供行使之用而偽造有價證券之
    犯意，於民國（下同）92年4月16日，在臺北縣土城市○○
    路○段261號乙○○之辦公處所，簽發如附表所示之本票五紙
    ，除以甲○○自己為共同發票人外，更於每張本票偽造袁春
    坑之簽名各一枚，合共五枚，另更於附表編號三、五之本票
    上按捺自己之指印，以偽造為袁春坑之指印各一枚，而以袁
    春坑為共同發票人，偽造如附表所示之本票五紙（其中甲○
    ○以自己名義為共同發票人部分，係屬真正）持以交付不知
    甲○○未獲袁春坑授權之乙○○，以做為借款之擔保。嗣甲
    ○○未依約還款，乙○○聲請本票裁定，並對袁春坑之財產
    聲請強制執行，袁春坑提起債務人異議之訴，並訴求確認本
    票債權不存在，於訴訟程序中乙○○始知悉甲○○未得其父
    袁春坑之授權。
二、案經乙○○告訴由臺北縣政府警察局板橋分局報請臺灣板橋
    地方法院檢察署檢察官偵查起訴。
    理  由
一、上訴人即被告甲○○坦承未經其父袁春坑之同意或授權在如
    附表所示之五紙本票上簽署袁春坑之名為共同發票人，復有
    本票影本五紙在卷可稽（見他字卷第5頁、第6頁）。且袁春
    坑否認有簽發或授權甲○○以其名義簽發本票，袁春坑並對
    乙○○提起債務人異議之訴，獲勝訴之判決，該判決確認乙
    ○○持有袁春坑名義之五張本票債權不存在，此有臺灣板橋
    地方法院93年訴字第550號民事判決在卷足憑（見他字卷第
    11頁至13頁）。被告雖矢口否認有何偽造有價證券之犯行，
    辯稱，在本票上簽袁春坑之名，是依據乙○○所指示，被告
    是遭陷害云云。惟依被告於原審請求詰問之證人林瑜琤、胡
    志雲於原審審理時之證述，均未能直接證明被告上開所辯情
    節（參見原審卷第51頁至第60頁），此外亦無其他積極證據
    ，足以證明被告偽造其父袁春坑名義之本票係受乙○○教唆
    或被乙○○逼迫所致。但告訴人乙○○係以律師為業，此據
    其供明，並有律師名冊可稽。而乙○○於提出告訴時，在告
    訴狀記載，被告簽發本票供作擔保清償借款之用（見他字卷
    第2頁）。乙○○於偵查中更直承，袁春坑之名字是被告甲
    ○○當場簽下，因伊要求要有擔保人，被告當時說她父親可
    當保人（見偵字第1417號卷第7頁）。乙○○於本院調查時
    雖一度否認被告係在其面前簽其父名字為共同發票人，但既
    與乙○○於偵查中之初供不符，且乙○○於本院訊問時又稱
    ，檢察官問我這五張是在我面前簽的（見本院94年11月9日
    訊問筆錄），顯見本案之五張本票是被告在告訴人面前一次
    簽發交付予告訴人做為前此借款之擔保。被告未獲其父袁春
    坑之同意或授權，竟以其父袁春坑之名義為本票共同發票人
    ，就此部分自難辭偽造有價證券之責。本件事證明確，被告
    犯行堪以認定。
二、核被告所為，係犯刑法第201條第1項意圖供行使之用而偽造
    有價證券罪。其於偽造之本票上偽造「袁春坑」之署押5枚
    暨指紋2枚（至本票號碼0000000號之發票人處只有指印1 枚
    無法辨識係代表何人，依罪疑惟輕原則，認非係代表袁春坑
    之指印），係偽造有價證券之階段行為，又偽造有價證券後
    持以行使，行使之低度行為應為偽造之高度行為所吸收，均
    不另論罪。被告係一次簽發本票五張，已如前述，起訴書認
    被告係連續五次偽造本票，容有誤會。
三、原審予以論罪科刑，固非無見，惟(一)被告並非連續犯，原審
    認被告為連續犯；(二)被告簽發其父之名義為共同發票人，並
    非持之向告訴人借錢，乃係以之為原已成立債權之擔保，原
    審認被告簽發本票向告訴人借錢，容有未洽。被告提起上訴
    ，指摘原判決不當，非無理由，應由本院將原判決撤銷改判
    。被告偽造其父名義之本票，非在持以詐財，乃係對原有之
    債務提供擔保，被告並未因偽造有價證券而有所獲，且被告
    已清償全部債務，此有和解書在卷可稽（本院卷第18頁），
    告訴人乙○○亦稱，被告已全部清償，請求依刑法第59條規
    定予以減刑（見本院調查筆錄）。如對被告處以本罪之最低
    刑有期徒刑三年，猶嫌過重，其犯罪情狀不無可憫恕之處，
    爰依刑法第59條之規定，減輕其刑，另審酌被告為知慮淺薄
    ，犯後態度良好等一切情狀，量處如主文第2項所示之刑。
    末查被告前未曾受有期徒刑以上刑之宣告，此有本院被告前
    案紀錄表附卷可稽，被告因負債，受告訴人要求提供擔保，
    乃偽造其父名義之本票，被告未因此而有所得，更且償還全
    部債務，被告經此起訴審判後，當能知所警惕，信無再犯之
    虞，本院認所宣告之刑以暫不執行為適當，爰併諭知緩刑二
    年，以策自新。如附表所示本票五紙中偽造袁春坑為共同發
    票人部分，應依刑法第205條之規定，沒收之（不包含被告
    為共同發票人部分，參看最高法院84年台上字第1550號判例
    ）；至其上偽造之「袁春坑」署押5枚暨指印2枚，乃該偽造
    本票之一部分，該偽造本票部分既已沒收，此部分故不另為
    沒收之宣告。
據上論斷，應依刑事訴訟法第369條第1項前段，第364條、第299
條第1項前段、刑法第201條第1項、第205條、第59條、第74條第
1款，罰金罰款提高標準條例第1條前段，判決如主文。
本案經檢察官劉斐玲到庭執行職務。
中　　華　　民　　國　　94　　年　　12　　月　　13　　日
                  刑事第十四庭判長法  官  張連財
                                  法  官  楊照男
                                  法  官  林明俊
以上正本證明與原本無異。
如不服本判決，應於收受送達後十日內向本院提出上訴書狀，其
未敘述上訴之理由者並得於提起上訴後十日內向本院補提理由書
（均須按他造當事人之人數附繕本）。
                                  書記官  蕭進忠
中　　華　　民　　國　　94　　年　　12　　月　　19　　日
附表：
┌─────┬──────┬────┬───────┬─────┐
│本票號碼  │發票日      │發票人  │金額：新臺幣（│到期日    │
│          │            │        │下同）        │          │
├─────┼──────┼────┼───────┼─────┤
│507338    │91年9月5日  │袁春坑  │30  萬元      │（無）    │
│          │            │甲○○  │              │          │
├─────┼──────┼────┼───────┼─────┤
│507341    │91年11月8日 │袁春坑  │20  萬元      │92年11月8 │
│          │            │甲○○  │              │日        │
├─────┼──────┼────┼───────┼─────┤
│507348    │92年3月13日 │袁春坑  │20  萬元      │（無）    │
│          │            │甲○○  │              │          │
├─────┼──────┼────┼───────┼─────┤
│0000000   │92年2月17日 │袁春坑  │60  萬元      │（無）    │
│          │            │甲○○  │              │          │
├─────┼──────┼────┼───────┼─────┤
│0000000   │92年4月16日 │袁春坑  │60  萬元      │（無）    │
│          │            │甲○○  │              │          │
└─────┴──────┴────┴───────┴─────┘
附錄本案論罪科刑法條：
刑法第201條第1項
意圖供行使之用，而偽造、變造公債票、公司股票或其他有價證
券者，處3年以上10年以下有期徒刑，得併科3千元以下罰金。
